---
title: Varianzzerlegung und $R^2$
author: Christian Borgs
date: 28.05.2020
output: html_document
---
```{r setup, include=FALSE}
library(knitr)
library(kableExtra)
library(sjPlot)
```
```{r package_options, include=FALSE}
knitr::opts_knit$set(
  progress = TRUE, 
  verbose = TRUE,
  tidy=TRUE
  )
knitr::opts_chunk$set(
  comment="",
  tidy=TRUE,
  tidy.opts=list(width.cutoff=40),
  size = "small"
  )
```



# Data

```{r}
n <- 10


set.seed(42)
x <- runif(n)
y <- x
y[2:5] <- runif(4)
```

Daten:
```{r}
head(data.frame(x,y),10)
```

Plot:

```{r}
plot(x,y)
abline(lm(y~x))
```

# R squared
```{r}
summary(lm(y ~ x))
summary(lm(y ~ x))$r.squared

# Quadriertes Pearson R
cor(y,x)^2
```


# Händisches berechnen

$\hat{y}$ aus der Regression vorhersagen:
```{r}
yHat <- predict(lm(y ~ x))
```

Varianz berechnen: per Hand und mit `var()`:

```{r}
sum((y - mean(y))^2)/(n-1)

var(y)
```

## Formeln


$$
\text{Gesamtvarianz} = \frac{\sum (y_{i}-\bar{y})^{2}}{n-1}
$$

$$
\text{Erklärte Varianz} = \frac{\sum (\hat{y}_{i} - \bar{y})^{2}}{n-1}
$$

$$
\text{Nicht erklärte Varianz} = \frac{\sum (y_{i}-\hat{y}_{i})^{2}}{n-1}
$$

****

Determinationskoeffizient $R^2$:

$$
\begin{equation*}
\text{R}^2 = \frac{\text{Erklärte Varianz}}{\text{Gesamtvarianz}}
\end{equation*}
$$

## Varianzzerlegung

Erklärte Varianz:

```{r}
expl <- sum((yHat - mean(y))^2)/(n-1)
```

Nicht erklärte Varianz:

```{r}
unexpl <- sum((y - yHat)^2)/(n-1)
```

Erklärte Varianz + nicht erklärte Varianz sollte die Gesamtvarianz ergeben

```{r}
expl + unexpl
var(y)
```

$R^2$ ergibt sich als Anteil der erklärten durch die Gesamtvarianz:
```{r}
expl/var(y)
```

Ist gleich:
```{r}
summary(lm(y ~ x))$r.squared
cor(y,x)^2
```


# Ohne Division durch n-1

Erklärte Varianz ohne $n-1$:

```{r}
expl <- sum((yHat - mean(y))^2)
```

Nicht erklärte Varianz ohne $n-1$:

```{r}
unexpl <- sum((y - yHat)^2)
```

Erklärte Varianz + nicht erklärte Varianz sollte die Gesamtvarianz ergeben

```{r}
expl + unexpl
var(y)
```

Tut sie nicht.

****

$R^2$ ergibt sich als Anteil der erklärten durch die Gesamtvarianz:
```{r}
expl/(expl + unexpl)
```

Hier haut es hin. $R^2$ lässt sich so berechnen, die tatsächliche erklärte/nicht erklärte Varianz wird aber nicht die Gesamtvarianz ergeben.



